【裁判字號】    97,訴,1518
【裁判日期】    971113
【裁判案由】    有關教育事務
【裁判全文】
臺北高等行政法院判決
                                      97年度訴字第1518號
                              .
原      告  甲○○
            乙○○
被      告  教育部
代  表  人  丙○○部長）住同.
訴訟代理人  丁○○兼送達代收.
            己○○
            戊○○
上列當事人間因有關教育事務事件，原告不服行政院中華民國97
年5 月6 日院臺訴字第0970054759號訴願決定，提起行政訴訟。
本院判決如下：
    主  文
原告之訴駁回。
訴訟費用由原告負擔。
    事  實
一、事實概要：原告等於民國95年7 月3 日持菲律賓德拉沙大學
    （下稱德拉沙大學）特殊教育學系碩士學位，申請認定修畢
    特殊教育教師中等學校教育階段身心障礙類普通課程及教育
    專業課程，經被告委託國立清華大學（96年1 月起委託東吳
    大學）成立之國外大學以上學歷普通課程專門課程及教育專
    業課程審查小組（下稱審查小組）初審，並將初審結果提報
    國外大學以上學歷普通課程專門課程及教育專業課程認定委
    員會（下稱認定委員會）96年8 月14日第14次會議審議後，
    以原告甲○○經認定已修畢特殊教育中等學校教育階段師資
    職前教育課程之普通課程，原告乙○○經認定普通課程不符
    合國內大學所訂定要求學生修習之共同課程；至教育專業課
    程部分，原告等係91年1 月修習特殊教育學系研究所，94年
    取得碩士學位，依研究所畢業生得酌減教育專業科目及學分
    規定，應修學分數為26學分，經同意採認一般教育專業科目
    必修6 學分（不足4 學分）、特殊教育共同專業科目必修8
    學分、特殊教育各類組專業科目必修8 學分及選修科目4 學
    分，總學分數26學分，摒除選修科目4 學分，未符合應修學
    分規定，分別於96年10月11日以台中(三)字第0000000000E 號
    函（下稱原處分1 ）及第0000000000F 號函（下稱原處分2
    ）回覆原告甲○○、乙○○不予通過。原告等不服，提起訴
    願，經遭駁回，遂提起本件行政訴訟。
二、兩造聲明：
  (一)原告甲○○聲明求為判決：
    1.訴願決定及原處分1均撤銷。
    2.被告應就原告甲○○所修畢「特殊教育教師中等學校教育
      階段師資職前教育課程身心障礙類教育專業課程」之一般
      教育專業科目中「教育心理學」2 學分及「教育哲學」2
      學分共計4 學分同意採認。
    3.被告就原告甲○○申請認定修畢「特殊教育教師中等學校
      教育階段師資職前教育課程身心障礙類之普通課程及教育
      專業課程」案，應予通過。
    4.訴訟費用由被告負擔。
  (二)原告乙○○聲明求為判決：
    1.訴願決定及原處分2均撤銷。
    2.被告應同意採認原告乙○○所修畢「特殊教育教師中等學
      校教育階段師資職前教育課程身心障礙類教育專業課程」
      之一般教育專業科目中「教育心理學」2 學分及「教育哲
      學」2 學分共計4 學分。
    3.被告應就原告乙○○所修畢「特殊教育教師中等學校教育
      階段師資職前教育課程身心障礙類教育專業課程」之「普
      通課程」之學分同意採認。
    4.被告就原告乙○○申請認定修畢「特殊教育教師中等學校
      教育階段師資職前教育課程身心障礙類之普通課程及教育
      專業課程」案，應予通過。
    5.訴訟費用由被告負擔。
  (三)被告聲明求為判決：
    1.駁回原告之訴。
    2.訴訟費用由原告負擔。
三、兩造之主張：
甲、原告主張之理由：
一、被告應採認原告等所修畢「特殊教育教師中等學校教育階段
    師資職前教育課程身心障礙類教育專業課程」之一般教育專
    業科目中「教育心理學」2 學分及「教育哲學」2 學分共計
    4 學分：
  (一)德沙拉大學碩士學歷，依被告87年6 月12日台（87）高(二)字
    第87059126號及88年4 月6 日台（88）高(二)字第88034220號
    書函，皆載明該校為被告認可之學校，理應互為承認學分。
  (二)被告對原告等在德拉沙大學所修特殊教育研究所之課程學分
    ，依舊制全部予以承認，認定原告等確係研究所畢業，取得
    碩士學位；卻獨對原告等所修畢教育學程之教育心理學及教
    育哲學學分，認應依新制審查因而不予採認，彼此矛盾。
  (三)原告等在德拉沙大學所修畢教育學程之教育心理學及教育哲
    學學分，均各得3 學分，而被告規定只須2 學分。原告等所
    修畢之學分既高於被告之規定，表示上課及時間之內容更多
    ，猶不被採認，難令原告等折服。
  (四)被告謂原告等所修習之教育基礎課程（教育心理學）內容含
    心理、社會及人類學3 部分，心理學部分僅占課程內容3 分
    之1 ；教育基礎課程（教育哲學）內容含教育哲學、教育史
    及法規3 部分，教育哲學部分僅占授課內容3 分之1 ，均未
    達規定之學分數云云。但德拉沙大學特殊教育研究所教授之
    授課，並無編定之定式課本，大都採發放講義等多種不同教
    學方式。原告等所提出供審查認定之課本，乃原告等將教授
    發放之講義，於事後輯集成冊，尚有諸多教學內容、教學活
    動，如口授方式教學、主題辯論或分組討論、撰寫報告、電
    影欣賞、校外參觀、野外教學等無法裝訂成課本審查。而授
    課大綱，乃學校或教授編定，學生無從選擇，設使原告等所
    修習之教育基礎課程（教育心理學）內容含心理、社會及人
    類學3 部分，心理學部分僅占課程內容3 分之1 ，教育基礎
    課程（教育哲學）內容含教育哲學、教育史及法規3 部分，
    教育哲學部分僅占授課內容3 分之1 ，仍不應將該不利益歸
    於原告等。何況使用相同講義之多位學長，他們均陸續通過
    國內師資培育最悠久、亦可說執教育界牛耳之國立台灣師範
    大學（尤其特殊教育系是全國特殊教育的發源地）3 名以上
    助理教授認證通過，目前皆經教師考試錄取，分布全國各校
    服務。原告等與學長同適用舊制，與他們同校，師資及所用
    課本、課程、綱目、內容、學分皆相同，原告等亦應通過採
    認，方符事理之平。
  (五)至訴願決定書雖謂：「原告等所訴渠等許多學長於同一學校
    就讀，所修習課程之師資及內容均同，經審查通過云云，姑
    不論實情如何，個別申請人入學時間不同，所就讀學校當年
    度規劃課程教學大綱亦有所分別，自須就個別申請人修習之
    專業科目，獨立提供修課內容資料進行專業審查」等語。然
    原告等經將裝訂成冊之講義仔細翻查，「教育心理學」一科
    ，心理學部分，頁數遠逾全書3 分之1 ；「教育哲學」一科
    ，教育哲學部分，頁數亦遠逾全書3 分之1 ，課本內容與學
    長所用之講義完全相同。請鈞院詳予勘驗，即可證實原告等
    所言非虛。尤其原告等與學長洪綺苹更是於91年5 月至8月
    修教育哲學課之同班同學，採認結果截然不同─學長洪綺苹
    通過，原告等未通過，難令原告等心服。
  (六)值此21世紀初葉，教育不該再是填壓式、教條式，或則將被
    社會、家長、學生所唾棄。近年來，教育部迭令各大學，要
    求與世界各國大學接軌，大學應成立國際交流中心，互採雙
    聯學制，交換學生，相互承認學分學歷，以造就人才，蔚為
    國用。乃本件之教育部審查小組及認定委員會猶斤斤於原告
    所修畢之「教育心理學」、「教育哲學」2 科目，其中心理
    學、教育哲學部分，應各占授課內容若干，但又未能說明其
    認定之標準及其依據為何，徒以主觀意識，率予否決原告等
    之申請案，抹煞年輕人對特殊教育之熱誠，斷送年輕人對興
    趣、對前途之追求，令原告等十分氣餒、喪志。
  (七)關於97年9 月23日準備程序庭中，被告所呈給鈞院有關舉證
    蔡宗佑未通過審查一案之說明：蔡宗佑與原告等雖是同校、
    同特殊教育研究所畢業，但其教育學分是屬91年5 月21日生
    效日以後91年9 月入學，新制教育學分應修40學分，依被告
    91年6 月10日台（91）師(三)字第91078763號令不符，依修正
    後（新制）教育學分有多科未通過，因此不能依被告將其與
    原告等一同視之。
  (八)原告等於91年1 月（90學年度）入學德拉沙大學特殊教育研
    究所，依教育部91年6 月10日台（91）師(三)字第91078763號
    教育部令，原告等於教育部所訂91年5 月21日生效前已入學
    ，依該條文，原告當然可選擇修正前（舊制）之教育學分規
    定。而原告等選擇修正前（舊制）教育學分，並依據台灣省
    政府公報86年夏字第56期第32頁刊載，教育部86年5 月6 日
    台（86）師(三)字第86047135號說明(二)及第4 款規定特殊教育
    學程，研究所畢業得酌減教育專業科目及學分，酌修26學分
    。因此，原告等依上述條文規定，是適用修正前（舊制）教
    育學分研究所畢業，酌修26學分無誤。被告在對原告等所送
    審認教育學分，亦以修正前（91年5 月21日生效前）教育學
    分26學分認定。
二、原告等應適用舊制修正公之師資培育法。被告應適用舊制規
    定辦理原告等後續之實習階段，加註實習1 年，無須檢附大
    學成績單：
  (一)為說明方便，茲將「持有國外學歷辦理相關教育專業課程教
    師資格取得過程及適用法則」，先說明流程如下：
  1.舊制：92年8 月1 日修正之師資培育法公布施行以前。1.相
    關資料證件。→2.戶籍地之直轄市政府教育局或縣市政府教
    育局初審（查驗相關證件資料）。→3.送具該教育科、別、
    領域專長師資培育大學3 名助理教授以上審查。→4.原送審
    之縣市政府或直轄市政府教師資格檢定委員會審議（含法學
    專家、師資培育大學專家）。→5.取得教師實習證。→6.申
    請具該科、別、領域師資培育大學實習。→7.教學實習1 年
    。→8.取得合格教師證。
  2.新制：92年8 月1 日修正之師資培育法公佈施行後。1.相關
    資料證件。→2.教育部委託國內大學初審（查驗相關證件資
    料，稱為審查小組）。→3.送具該教育科、別、領域專長師
    資培育大學3 名助理教授以上審查。→4.認定委員會審議中
    央主管機關認定。→5.向具該科、別、領域師資培育大學申
    請實習。→6.教學實習半年（取得師資職前教育證明書）。
    →7.參加教師資格考試。→8.取得合格教師證。
  (二)被告應以92年8 月1 日修正前師資培育法（舊制）91年7 月
    3 日華總一義字第09100133720 號令及之前相關法令，對原
    告等給予審認辦理，如今被告以92年8 月1 日修正後師資培
    育法（新制）辦理是不冾當的。被告既認同原告等依法研究
    所畢業酌減應修26學分（舊制之教育學分）。92年8 月1 日
    修正後師資培育法（新制）規定教育學分要依91年5 月21日
    生效日後規定，大學及研究所畢業均調整為40學分。兩者（
    舊制、新制）學分數不同，日後要舊制教育學分者參加不同
    學分數之考試，合理嗎？被告既認同原告等教育學分屬91年
    5 月21日生效日前修正前舊制教育學分，理應與同屬修正前
    （舊制）教育學分之學長同適用91年7 月3 日華總一義字第
    09100133720 號令及之前相關法令亦就是92年8 月1 日修正
    前舊制師資培育法辦理。
  (三)原告等均於91年1 月（屬90學年度）入學德拉沙大學特殊教
    育碩士班，92年4 月修畢所有研究所課程及教育學程所需之
    特殊教育學分，因須於該國教學實習及論文寫作，先後於94
    年4 月及94年8 月取得碩士學位，經被告審查認定特殊教育
    研究所畢業無誤，且認定原告等91年1 月（90學年度入學）
    ，屬92年8 月1 日新修師資培育法施行前之舊制學分，可依
    規定酌修26學分。
  (四)原告等91年1 月（90學年度）入學，92年4 月已修畢特殊教
    育研究所及教育學程之學分，被告無視本事件發生時間，更
    無視原告等之權益，而以92年8 月1 日公布施行之師資培育
    法（新制）審查，被告謂：原告等於92年8 月1 日以後送審
    ，須依修正後師資培育法（新制）辦理。然修正之師資培育
    法自92年8 月1 日施行（修正後師資培育法通稱新制），目
    前國內師資培育大學，皆以92年8 月1 日（92學年度第1 學
    期）入學者始適用新制，90學年度（90年8 月至91年7 月）
    及91學年度（91年8 月至92年7 月）入學者皆適用修正前之
    舊制（舊制規定實習1 年及格直接取得教師證）。例如：
  1.高雄師範大學林書卉同學，90學年度（90年8 月）入學因延
    畢2 年，96年6 月畢業，96學年度（96年8 月至97年7 月）
    分發台中特殊教育學校，依舊制規定實習1 年。
  2.國立台中教育大學王慧貞同學，91學年度（91年8 月）入學
    ，96年6 月畢業，96學年度（96年8 月至97年7 月）分發台
    中特殊教育學校，依舊制規定實習1 年。
  (五)無論從入學日、畢業日、送請審查日，原告等皆比前述林書
    卉、王慧貞更早，應適用舊制。若依被告規定強制適用新制
    規定應修40學分，實習半年及格再參加新制，不合公平正義
    並違信賴原則。國內師資培育大學皆擇定92年8 月1 日（92
    學年度）以後入學者，始施行新制，而對持國外大學申請採
    認教育學分者，竟於92年8 月1 日起逕行適用新制程序審查
    ，同一道法令，同樣中華民國國民本應一視同仁、一起適用
    ，如今2 套標準來對待，一以入學時間點、一以畢業後送審
    時間點，如此有欠周延之法令，明顯損及原告等之權益。原
    告等91年1 月入學，92年4 月已修畢研究所學分及教育學分
    ，至於分別於94年4 月及94年8 月畢業，因須在該地實習、
    論文寫作，此非原告等可控制，被告應就原告等92年4 月已
    修畢所有教育學分事實發生之時間點，皆於92年8 月1 日公
    佈施行修正後（新制）師資培育法之前，理應給時間之緩衝
    ，以入學時間為基準，適用92年8 月1 日公佈施行之修正前
    （舊制）師資培育法。方符合情理。
  (六)若被告執意要原告等依新制規定，那92年8 月1 日以後畢業
    或送審者，皆應適用新制規定辦理，也就是國內師資培育大
    學在88學年度（88年8 月至89年7 月）至91學年度（91年8
    月至92年7 月）入學者，因為他們的畢業日都已超過92年8
    月1 日，如此，皆應依新修正之師資培育法，規定實習半年
    ，參加教師資格考試，如今他們未參加教師資格考試，已被
    錄取在校當老師者，勢必喪失老師工作，豈不天下大亂嗎？
    因此原告等應予比照國內師資培育大學之標準，才合乎社會
    認知及公平正義。
  (七)於97年9 月23日準備程序庭中，鈞院問及被告：持國外、國
    內學歷在師資培育法規範是否有別？被告答：有別，並分別
    適用：持國外學歷者，適用第10條；國內師資培育大學適用
    第20條規定。原告認為此種說法不完全為事實，說明如下：
  1.修正後（92年8 月1 日公佈施行）師資培育法（新制）第10
    條，是載明持國外學歷者於92年8 月1 日以後審查作業之權
    限及審查作業程序。其並未明敘適用對象之條件資格，並於
    第2 行：「得」向師資培育大學．．．。「得」字之後必有
    下文可供依據或選擇。如被告91年6 月10日台（91）師(三)字
    第91078763號令，有關教育學程科目及學分審核原則，主文
    第5 行「得」選擇審核原則修正前或修正後．．．。此乃政
    府對新法之施行所做對舊法適用者保障之美意。
  2.92年8 月1 日公佈施行修正後師資培育法第20條第3 行規定
    ：「本法修正施行前已修畢師資培育課程者，其教師資格之
    取得，自本法修正施行之日起6 年內，得適用本法修正施行
    前之規定。」原告等於92年4 月已修畢師資培育課程（教育
    學分），理應當然適用。且該條文並未指僅限適用國內師資
    培育大學，一個教育行政最高機關所頒佈之法令，未明確指
    明適用者應是全國具同樣資格者皆一起適用，方符合公平、
    正義及社會認知原則。
  3.因此，國內師資培育大學適用者，原告等亦應同時適用。
  (八)倘以原告等因須在當地實習及研究所論文寫作，分別於94年
    4 月及94年8 月畢業，又因教育部延誤審查作業（原本94年
    11月送國立彰化師範大學，該校以12月契約到期而拒收），
    致95年7 月3 日才送請審查而論，原告等亦應屬92年8 月1
    日公佈施行修正後師資培育法第20條第8 行：「本法修正前
    已修習而未修畢師資培育課程者，其教師資格之取得，得依
    第8 條及第11條規定辦理，或自本法修正施行之日起10年內
    ，得適用本法修正施行前之規定」。
  (九)以上得知，國內師資培育大學皆以92年8 月1 日（92學年度
    ）入學者，始適用92年8 月1 日公佈施行修正後（新制）師
    資培育法，91學年度（91年8 月至92年7 月）及之前在學學
    生，皆選擇修正前（92年8 月1 日以前）師資培育法，亦即
    適用91年7 月3 日公佈施行之師資培育法。因此原告等應與
    國內師資培育大學同等標準，比照辦理，適用（舊制）91年
    7月3日修正公佈師資培育法。
三、被告應同意採認原告乙○○所修畢「特殊教育教師中等學校
    教育階段師資職前教育課程身心障礙教育專業課程」之「普
    通課程」學分：
  (一)依上所述，原告等應依92年8 月1 日修正前（舊制）師資培
    育法辦理。
  (二)原告乙○○五專畢業，依大學法第23條規定與被告台（89）
    參字第89148256號令修正發布之第3 條第4 款「學校招生報
    考大學同等學力認定標準」：取得專科學校畢業證書，其為
    3 年制者經離校2 年以上，2 年制或5 年制者經離校3 年以
    上之條件，於91年1 月（90學年度）以同等學力進入德拉沙
    大學攻讀特殊教育研究所，因須在當地實習及論文寫作，至
    94年8 月畢業取得特殊教育碩士學位。原告乙○○就讀德拉
    沙大學，為我國教育部認可之學校，94年11月攜資料向當年
    受被告委託承辦之國立彰化師範大學申請認證，惟該中心稱
    與教育部契約至同年12月，要原告明（95）年另送受託承辦
    學校，原告乃電訴被告承辦人蕭小于小姐，經蕭小姐證實，
    並告知注意被告網站。直至95年5 月，原告方由網站獲知95
    年7 月1 日起，應向清華大學送件申請，其間已浪費8 個月
    ，清大審查未果，96年1 月轉送東吳大學接辦，至96年10月
    始審理完畢，耗時2 年。
  (三)由於審查是1 年1 校辦理，俟承辦員熟悉業務後，即移轉他
    校辦理，新承辦員又會要申請者提出送審資料後，重返就讀
    之國外學校，再次提出證明該資料為真，明明送審之資料也
    以正本核對過，也經該國之我國代表處查證簽章，回國經外
    交部核章、正本、副本經我國法院公證，尚要求送審者再返
    該國該校提證明並要求蓋章確認，惟美系國家皆以簽名為證
    ，如何蓋章？另原告等91年1 月入學，以規定研究所畢業，
    舊制為可酌修26學分，但因承辦員只知新制之40學分，又以
    學分數太少無法送審，諸如種種，被告認證作業延誤致原告
    認證時程甚鉅，且被告尚於96年9 月17日台中(二)字第096014
    2455號函謂師資職前教育課程之普通課程須附大學成績單等
    ），若不延誤，本件早在96年9 月17日以前完成審認，無形
    中耽誤年輕人寶貴時間，工作難覓，被告難道無怠忽之責？
  (四)按修正前師資培育法第7 條第4 款規定：「具下列情形之一
    者，為修畢師資職前教育課程。．．．大學校院或經教育
    部認可之國外大學校院畢業，修滿教育部規定之教育學分者
    ，前項人員經教師初檢合格者，取得實習教師資格。」同法
    修正前第8 條規定：「依前條規定取得實習教師資格，應實
    習1 年。」原告乙○○所持德拉沙大學碩士學歷，依被告87
    年6 月12日台（87）高(二)字第87059126號及88年4 月6 日台
   （88）高(二)字第88034220號書函，皆載明及強調該校為被告
    認可之學校，如教育學分獲鈞院認定通過有效，就可參加實
    習1 年。
  (五)又本件事實皆發生於92年8 月1 日（92學年度）前，應適用
    前述修正前師資培育法相關條文。而以下所舉之例子，其學
    歷條件俱與原告乙○○相同，其等在專科學校所修之普通課
    程，均經教育部採認：
  1.蔣莉芬：73年6 月畢業於國際工商專科學校（5 年制），於
    90年6 月以同等學力就讀德拉沙大學特殊教育研究所，91年
    12月畢業，93年11月認證通過，現在屏東縣國立茄冬農校服
    務。
  2.林建志：84年6 月畢業於東方工商專科學校（5 年制），90
    年9 月以同等學力就讀德拉沙大學特殊教育研究所，92 年3
    月畢業，93年11月認證通過，現在台南縣國立新化高工服務
    。
  3.以上2 人之資格及過程皆與原告乙○○無異，上述2 人與原
    告乙○○之教育學分亦同屬91年5 月21日修正前（舊制）教
    育學分26學分，該2 人以91年7 月3 日公佈施行之師資培育
    法通過認證，亦即92年8 月1 日公佈施行前（舊制）之師資
    培育法認證通過。
  4.原告與蔣莉芬、林建志皆五專畢業，依法、依同等學力跳過
    大學課程研究所，皆以提供五專畢業證書及成績單及研究所
    畢業之課程成績單，以示同等學力資格之連貫性，被告更不
    應於原告乙○○送請審認後1 年3 個月，再要求提附大學成
    績單來設限原告乙○○之種種權益。
  (六)由前所述國內師資培育大學90、91學年度入學者皆適用舊制
    ，又蔣莉芬、林建志與原告乙○○資格、條件與普通課程皆
    相同，五專畢業成績及德拉沙大學研究所成績送審，蔣莉芬
    、林建志審查通過，比照之下原告應比照國內高雄師範大學
    林書卉同學、台中教育大學王慧貞同學屬舊制，普通課程亦
    應比照蔣莉芬、林建志給予通過。
  (七)依被告頒布之法規原告乙○○既得以五專畢業同等學力（跳
    過大學學士課程）依法進大學碩士班，並依師資培育法規定
    碩、博班在學學生，可同時修教育學程之學分，（其間教育
    部並無以同等學力攻讀碩博士班者，不得修教育學程學分之
    法令），也未給原告或相關者緩衝時間，待原告等於92年4
    月修畢教育學程學分後，被告突於92年8 月1 日公布修正師
    資培育法（新制）復陸續頒布新法令，更於原告等於95年7
    月3 日送請認證1 年3 個月後，遽於96年9 月17日以台中(二)
    字第0960142455號函謂師資職前教育課程之普通課程須附大
    學成績單，增加舊制所無之條件，顯然無視本件事實發生之
    時間，被告明顯違背公平、公正、信賴原則。
乙、被告主張之理由：
一、法令依據：
  (一)師資培育法第7 條第2 項規定：「師資職前教育課程包括普
    通課程、專門課程、教育專業課程及教育實習課程。」同法
    第10條規定：「（第1 項）持國外大學以上學歷者，經中央
    主管機關認定其已修畢第7 條第2 項之普通課程、專門課程
    及教育專業課程者，得向師資培育之大學申請參加半年教育
    實習，成績及格者，由師資培育之大學發給修畢師資職前教
    育證明書。（第2 項）前項認定標準，由中央主管機關定之
    。」，爰被告於92年7 月31日台參字第0920115136A 號令發
    布「持國外大學以上學歷申請認定修畢普通課程專門課程及
    教育專業課程標準」（以下簡稱申請認定標準），並於96年
    5 月8 日修正之。
  (二)依申請認定標準第2 條規定：「（第1 項）持國外大學以上
    學歷申請認定修畢普通課程、專門課程及教育專業課程者，
    悉依本標準規定辦理。（第2 項）依本標準規定申請認定前
    ，應先由中央主管機關辦理國外學歷之採認。（第3 項）前
    項國外學歷之採認，準用大學辦理國外學歷採認辦法第3 條
    至第12條之規定。」另依申請認定標準第3 條第1 項規定：
    「．．．成立國外大學以上學歷普通課程、專門課程及教育
    專業課程認定認定委員會，並得委託設有2 個以上師資類科
    師資職前教育課程之大學成立審查小組，辦理初審事宜，每
    次委託辦理以2 年為原則。」，又依申請認定標準第5 條規
    定：「（第1 項）審查小組辦理初審之方式如下：一普通課
    程：由審查小組依申請認定者修讀之大學所訂定要求學生修
    習之共同課程辦理初審。二專門課程及教育專業課程：由審
    查小組分別送請設有該教育階段別、科（類）別、領域專長
    別師資培育之大學助理教授以上之學者3 人初審。（第2 項
    ）審查小組依前項規定辦理初審後，應將初審結果提報認定
    委員會審議後，由中央主管機關認定之。（第3 項）前2 項
    初審及審議，均採書面審查方式辦理。」是以為辦理持國外
    大學以上學歷申請認定修畢普通課程、專門課程及教育專業
    課程審查作業事宜，被告95年度原委託國立清華大學成立審
    查小組受理民眾申請認定事宜，並自96年1 月1 日起委託東
    吳大學辦理。
二、實質審查程序及結果說明如下：
  (一)原告等係於95年7 月3 日依申請認定標準第4 條規定及「持
    國外大學以上學歷者申請認定普通課程、專門課程及教育專
    業課程作業說明」第1 項填表說明之規定，依修習教育專業
    課程之入學日期，自行下載各師資類科所需表格，填列後併
    同繳交所修讀大學校院普通課程之科目名稱、成績證明影本
    及中譯本各1 份、國外教科書封面、目錄、教學課程大綱或
    相關修課內容等資料，向審查小組申請認定。
  (二)審查小組依申請認定標準第2 條規定，依據國外學歷查證（
    驗）及認定作業要點就原告所繳交之相關文件資料進行初審
    ，並於96年3 月9 日東教育字第0960000328號函報被告，被
    告業於96年3 月15日台中(三)字第0960036197號函復審查小組
    原告之國外學歷採認通過。
  (三)國外學歷採認通過後，審查小組復依申請認定標準第5 條規
    定，將原告提供之特殊教育教師中等學校教育階段身心障礙
    類師資職前教育課程之教育專業課程，送請設有該教育階段
    別、科（類）別、領域專長別師資培育之大學助理教授以上
    之學者3 人進行專業審查。查原告修習教育專業課程之入學
    日期為91年1 月，爰依93年4 月22日認定認定委員會第3 次
    會議決議，以原告修習教育專業課程之入學日期，應適用被
    告92年10月2 日台中(三)字第0920141412號令發布實施「特殊
    教育教師師資職前教育課程教育專業課程科目及學分」前之
    「各類教育學程之科目及學分」中「特殊教育教師教育學程
    」之規定，另原告係於91年1 月修習特殊教育研究所，依被
    告86年5 月6 日台（86）師(三)字第86047135號函示，原告可
    酌減至26學分（含一般教育專業科目必修10學分，特殊教育
    共同專業科目必修8 學分，及特殊教育各類組專業科目必修
    8 學分）辦理審查。
  (四)依被告93年8 月6 日召開認定認定委員會第4 次會議附帶決
    議(三)，審查小組於初審時，申請認定者原修習之各科目學分
    數高於規定之學分數，經審查後與規定學分數相同，則予以
    採計審查後該科目之學分數；原修習各科目學分數低於規定
    之學分數，該科目學分數不予採計，是以審查小組於彙整審
    查結果後，同意採認原告總學分數26學分，並將此審查結果
    提報96年8 月14日被告召開之認定委員會第14次會議審議。
  (五)認定委員會以初審結果：採認原告甲○○26學分（一般教育
    專業科目必修10學分，採認6 學分，不足4 學分；特殊教育
    共同專業科目必修8 學分，採認8 學分；特殊教育各類組專
    業科目必修8 學分，採認8 學分；選修科目2 至6 學分，採
    認4 學分。）原告乙○○26學分（一般教育專業科目必修10
    學分，採認6 學分，不足4 學分；特殊教育共同專業科目必
    修8 學分，採認8 學分；特殊教育各類組專業科目必修8 學
    分，採認8 學分，選修科目2 至6 學分，採認4 學分。）爰
    認定委員會決議：以原告一般教育專業科目必修不足4 學分
    ，不符酌減後必修學分數之規定，是以原告申請認定修畢特
    殊教育教師中等學校教育階段身心障礙類師資職前教育課程
    之普通課程及教育專業課程，不予通過。
  (六)被告依認定委員會第14次會議決議，以原處分1 復原告甲○
    ○略以：「台端．．．已修畢特殊教育教師中等學校教育階
    段師資職前教育課程之普通課程，至教育專業課程部分，台
    端91年1 月修習特殊教育研究所，94年4 月取得碩士學位，
    依研究所畢業生得酌減教育專業科目及學分規定，台端應修
    學分數為26學分（含：一般教育專業科目必修10學分，特殊
    教育共同專業科目必修8 學分及特殊教育各類組專業科目必
    修8 學分，選修科目不計入），經認定委員會審議結果，同
    意採認總學分數26學分，摒除採認之選修科目學分（4 學分
    ）後，未符合酌減規定後之應修學分規定，故本案不予通過
    。．．．教育專業課程學分數及審議結果如下：一般教育專
    業科目必修10學分，採認6 學分，不足4 學分。特殊教育共
    同專業科目必修8 學分，採認8 學分。特殊教育各類組專業
    科目必修8 學分，採認8 學分；選修科目採認4 學分，惟依
    酌減規定，不予計入。」以原處分2 函復原告乙○○略以：
    「台端．．．普通課程不符合國內大學所訂定要求學生修習
    之共同課程，至教育專業課程部分，台端91年1 月修習特殊
    教育研究所，並於94年8 月取得碩士學位，依研究所畢業生
    得酌減教育專業科目及學分規定，台端應修學分數為26學分
    （含：一般教育專業科目必修10學分，特殊教育共同專業科
    目必修8 學分及特殊教育各類組專業科目必修8 學分，選修
    科目不計入），經認定委員會審議結果，採認總學分數26學
    分，摒除採認之選修科目學分（4 學分）後，台端未符合酌
    減規定後之應修學分數26學分之規定，本案不予通過。．．
    ．教育專業課程學分數及審議結果如下：ㄧ般教育專業科目
    必修10學分，採認6 學分，不足4 學分。特殊教育共同專業
    科目必修8 學分，採認8 學分。特殊教育各類組專業科目必
    修8 學分，採認8 學分；選修科目採認之4 學分，惟依酌減
    規定，不予計入。」
三、原告提出相關疑義，茲答辯如下：
  (一)有關原告訴稱「被告既認原告等之申請案，應適用舊制之教
    育學分審查．．．，但在程序部分，卻認應適用新制之認定
    標準，彼此矛盾．．．」一節：查原告修習教育專業課程入
    學日期為91年1 月，得適用被告86年5 月6 日台（86）師(三)
    字第86047135號函示略以，研究所畢業生得酌減教育專業科
    目及學分（特殊教育教師教育學程：26學分）。至審查程序
    部分，查92年8 月1 日師資培育法修正施行前（舊制規定）
    ，依原高級中等以下學校及幼稚園教師資格檢定及教育實習
    辦法第5 條第2 款及第8 條第1 項第2 款規定，係由申請人
    向戶籍所在地之直轄市政府教育局、縣（市）政府申請國外
    學歷之查證認定及初檢，惟當時各縣市政府於辦理國外學歷
    及教育專業課程查證認定寬嚴不一，且就送請審查之方式、
    審查人員之資格亦無訂定相關審查規準，爰進行修法，自92
    年8 月1 日師資培育法修正施行後（新制規定）始提出申請
    認定者，自應依新修正之師資培育法第10條及申請認定標準
    之規定辦理審查；被告並於92年8 月19日以台中(三)字第0920
    116720號函說明在案，以原告係於95年7 月3 日提出申請，
    依法適用新制，被告均依法辦理，並無矛盾。
  (二)有關原告等訴稱被告全部承認其在德拉沙大學所修特殊教育
    研究所之課程學分，並認定2 人確係研究所畢業，取得碩士
    學位；卻獨對所修畢教育學程之教育心理學及教育哲學學分
    ，不予採認，彼此矛盾乙節：查原告係持國外大學以上學歷
    申請認定修畢普通課程、專門課程及教育專業課程；依申請
    認定標準之規定，應先由中央主管機關辦理國外學歷之採認
    ，國外學歷查證採認通過，始得進入普通課程、專門課程及
    教育專業課程之「課程」審查。經查被告業依原告於德拉沙
    大學取得之學歷辦理審查並通過國外學歷查證認定在案，然
    教育專業課程部分，審查小組依本標準之規定，送請設有該
    教育階段別、科（類）別、領域專長別之師資培育大學助理
    教授以上之3 位學者專家進行專業審查，初審後由審查小組
    將初審結果提報認定委員會審議，認定委員會對送審人之國
    外學歷教育專業課程作成客觀公正之審查認定，認定結果教
    育心理學及教育哲學不予採認，其並無不當，與原告所訴被
    告認定2 人之碩士學位；卻獨對2 人所修畢教育學程之教育
    心理學及教育哲學學分，不予採認彼此矛盾，亦有未合。
  (三)有關原告等所敘其同校、師資及所用課本、課程、綱目、內
    容、學分皆相同適用舊制之數位學長，已採認通過，且修習
    教育哲學之同班同學洪綺苹業已通過，原告卻未通過乙節：
    查原告與數位學長所修讀該校之課程名稱等雖相同，惟入學
    時間不同，且就讀學校當年度規劃該課程之教學大綱亦有所
    分別並獨立適用，實無法將渠等之申請案視同1 案；且被告
    係依申請人等獨立提供之教育專業課程國外教科書封面、目
    錄、教學課程大綱或相關修課內容等資料，依本標準之規定
    送請設有該教育階段別、科（類）別、領域專長別師資培育
    之大學助理教授以上之3 位學者專家進行專業審查，初審後
    由審查小組將初審結果提報被告第14次認定委員會審議，始
    對送審人之國外學歷作成客觀公正之審查認定結果。至有關
    教育哲學之同班同學洪綺苹，查洪綺苹係於法令舊制時期申
    請認定，舊制之規定，向戶籍所在地之直轄市政府教育局、
    縣（市）政府申請國外學歷之查證認定及初檢，然原告係於
    95年7 月3 日提出申請，依法適用新制，爰本案無法將渠等
    之申請案視同1 案。
  (四)有關原告等認為被告未能說明其認定之標準及其依據為何，
    徒以主觀意識，率予否決2 人之申請案乙節：查被告「持國
    外大學以上學歷者申請認定普通課程、專門課程及教育專業
    課程作業說明」填表說明第2 項即載明國外學歷部分係依「
    國外學歷查證認定作業要點」規定辦理，而修習課程部分則
    依「持國外大學以上學歷申請認定修畢普通課程專門課程及
    教育專業課程標準」辦理，更況被告以原處分1 、2 函復2
    人文中，就本案辦理之依據業已敘明，2 人所訴尚非屬實。
  (五)有關原告等訴稱原告乙○○與林建志、蔣莉芬普通課程審查
    結果不同」乙節：林建志、蔣莉芬係屬法令舊制時期申請認
    定，適用舊制，原告乙○○係為95年7 月3 日提出申請適用
    上開標準，爰本案無法將渠等之申請案視同1 案。依申請認
    定標準第5 條第1 項第1 款規定，普通課程係由審查小組依
    申請認定者修讀之大學所訂定要求學生修習之共同課程辦理
    初審；查原告乙○○所持國內最高學歷為南開技術學院（原
    南開工商專科學校）電子工程科，修業期間為80年9 月至85
    年6 月，係屬5 年制專科學校，而非依大學法等相關規定設
    立之大學，故其於該校所修習之課程，自不符合上開規定。
    又被告於96年9 月17日台中(二)字第0960142455號函檢送各師
    資培育大學「修畢師資職前教育證明書」格式樣本中，明列
    師資職前教育課程「普通課程」之修習學分證明應檢附大學
    成績單1 份在案；爰被告以其非國內大學所訂定要求學生修
    習之共同課程，認定其未通過普通課程之審查，於法尚無違
    誤。
    理  由
一、按「師資培育包括師資職前教育及教師資格檢定。師資職前
    教育課程包括普通課程、專門課程、教育專業課程及教育實
    習課程。前項專門課程，由師資培育之大學擬定，並報請中
    央主管機關核定。第2 項教育專業課程，包括跨師資類科共
    同課程及各師資類科課程，經師資培育審議委員會審議，中
    央主管機關核定後實施。」、「持國外大學以上學歷者，經
    中央主管機關認定其已修畢第7 條第2 項之普通課程、專門
    課程及教育專業課程者，得向師資培育之大學申請參加半年
    教育實習，成績及格者，由師資培育之大學發給修畢師資職
    前教育證明書。前項認定標準，由中央主管機關定之。」師
    資培育法第7 條、第10條定有明文。次按依師資培育法第10
    條第2 項規定訂定、自92年8 月1 日施行之申請認定標準第
    2 條第1 項規定「持國外大學以上學歷申請認定修畢普通課
    程、專門課程及教育專業課程者，悉依本標準規定辦理。」
    第3 條規定「中央主管機關為辦理持國外大學以上學歷者修
    畢普通課程、專門課程及教育專業課程之認定，應成立國外
    大學以上學歷普通課程、專門課程及教育專業課程認定委員
    會（以下簡稱認定委員會），並得委託設有2 個以上師資類
    科師資職前教育課程之大學成立審查小組（以下簡稱審查小
    組），辦理初審事宜，每次委託辦理以2 年為原則。前項認
    定委員會及審查小組之組成及作業規定，由中央主管機關定
    之。」第5 條規定「審查小組辦理初審之方式如下：一普通
    課程：由審查小組依申請認定者修讀之大學所訂定要求學生
    修習之共同課程辦理初審。二專門課程及教育專業課程：由
    審查小組分別送請設有該教育階段別、科（類）別、領域專
    長別師資培育之大學助理教授以上之學者3 人初審。審查小
    組依前項規定辦理初審後，應將初審結果提報認定委員會審
    議後，由中央主管機關認定之。前2 項之初審及審議，均採
    書面審查方式辦理。」又依教育部訂定之「各類教育學程之
    科目及學分」規定，特殊教育教師教育學程共40學分，包含
    一般教育專業科目10學分、特殊教育共同專業科目16至20學
    分（含必修8 學分、選修8 至12學分）、特殊教育各類組（
    身心障礙或資賦優異）專業科目10至14學分（含必修8 學分
    、選修2 至6 學分）；其中中等學校教育階段之一般教育專
    業科目，依中等學校教師教育學程所列教育基礎課程、教育
    方法學課程必修科目中選列。被告復於86年5 月6 日以台(8
     6) 師(3) 字第86047135號函明示，研究所畢業生擔任中等
    以下學校及幼稚園教師，得酌減教育專業科目及學分，其應
    修畢之教育專業科目及學分數，特殊教育教師教育學程為26
    學分（含一般教育專業科目必修10學分、特殊教育共同專業
    科目必修8 學分及特殊教育各類組專業科目必修8 學分）。
    是以為辦理持國外大學以上學歷申請認定修畢普通課程、專
    門課程及教育專業課程審查作業事宜，被告95年度原委託國
    立清華大學成立審查小組受理民眾申請認定事宜，並自96年
    1 月1 日起委託東吳大學辦理，並無不合，合先陳明。
二、次按「大學教師升等資格之審查，關係大學教師素質與大學
    教學、研究水準，並涉及人民工作權與職業資格之取得，除
    應有法律規定之依據外，主管機關所訂定之實施程序，尚須
    保證能對升等申請人專業學術能力及成就作成客觀可信、公
    平正確之評量，始符合憲法第23條之比例原則。且教師升等
    資格評審程序既為維持學術研究與教學之品質所設，其決定
    之作成應基於客觀專業知識與學術成就之考量，此亦為憲法
    保障學術自由真諦之所在。故各大學校、院、系( 所) 教師
    評審委員會，本於專業評量之原則，應選任各該專業領域具
    有充分專業能力之學者專家先行審查，將其結果報請教師評
    審委員會評議。教師評審委員會除能提出具有專業學術依據
    之具體理由，動搖該專業審查之可信度與正確性，否則即應
    尊重其判斷。」司法院釋字第462 號解釋著有明文。此即為
    「專家判斷餘地之尊重」。申言之，在專家判斷之情形，除
    非有具體之理由，可動搖該專業審查之可信度及正確性，否
    則法院即應尊重其判斷（最高行政法院75年判字第952 號判
    決參照）。
三、查原告等於91年1 月修讀德拉沙大學特殊教育學系研究所，
    分別於94年4 月及8 月取得碩士學位，95年7 月3 日持該國
    外碩士學歷，檢具相關修課資料，申請認定修畢特殊教育教
    師中等學校教育階段身心障礙類普通課程及教育專業課程。
    審查小組依申請認定標準第5 條規定，將原告等提供之特殊
    教育教師中等學校教育階段身心障礙類師資職前教育課程之
    教育專業課程，送請設有該教育階段別、科（類）別、領域
    專長別師資培育之大學助理教授以上之學者3 人進行專業審
    查。茲因原告等修習教育專業課程之入學日期為91年1 月，
    爰依93年4 月22日認定認定委員會第3 次會議決議，以原告
    等修習教育專業課程之入學日期，應適用被告92年10月2 日
    台中(三)字第0920141412號令發布實施「特殊教育教師師資職
    前教育課程教育專業課程科目及學分」前之「各類教育學程
    之科目及學分」中「特殊教育教師教育學程」之規定，另原
    告等係於91年1 月修習特殊教育研究所，依被告86年5 月6
    日台（86）師(三)字第86047135號函示，原告等可酌減至26學
    分（含一般教育專業科目必修10學分，特殊教育共同專業科
    目必修8 學分，及特殊教育各類組專業科目必修8 學分）辦
    理審查。復依被告93年8 月6 日召開認定認定委員會第4 次
    會議附帶決議：「．．．(三)審查小組於初審時，申請認定者
    原修習之各科目學分數高於規定之學分數，經審查後與規定
    學分數相同，則予以採計審查後該科目之學分數；原修習各
    科目學分數低於規定之學分數，該科目學分數不予採計。」
    是以審查小組將審查結果提報96年8 月14日認定委員會第14
    次會議審議。經審查結果：採認原告等2 人26學分（一般教
    育專業科目必修10學分，採認6 學分，不足4 學分；特殊教
    育共同專業科目必修8 學分，採認8 學分；特殊教育各類組
    專業科目必修8 學分，採認8 學分；選修科目2 至6 學分，
    採認4 學分。），然以教育專業課程之一般教育專業科目部
    分，原告等所修習之教育基礎課程（教育心理學）內容含心
    理、社會及人類學3 部分，心理學部分僅占課程內容3 分之
    1 ，教育基礎課程（教育哲學）內容含教育哲學、教育史及
    法規3 部分，教育哲學部分僅占授課內容3 分之1 ，均未達
    規定之學分數；另特殊教育各類組專業科目部分，選修科目
    智能障礙生活訓練未見修課資料，不予採認；其餘申請採認
    之教學原理、教育測驗與評量、輔導原理與實務、特殊教育
    導論、特殊兒童鑑定與評量、特殊教育教學設計、教材教法
    、教學實習及選修科目特殊兒童之早期療育、自閉症研究等
    科目學分，則同意採計，原告等應修學分數依規定酌減為26
    學分（全部為必修學分），同意採認一般教育專業科目6學
    分、特殊教育共同專業科目8 學分、特殊教育各類組專業科
    目8 學分，其經初審同意採認之選修科目4 學分，依酌減規
    定不予計入，合計學分數為22學分，未符合應修習26學分之
    規定。至普通課程部分，原告甲○○符合申請認定者修讀之
    大學所訂定要求學生修習之共同課程；原告乙○○係檢具其
    80年9 月至85年7 月在私立南開工商專科學校5 年制電子工
    程科修讀之成績單，與申請認定標準第5 條第1 項第1款 規
    定「依申請認定者修讀之大學所訂定要求學生修習之共同課
    程辦理」之要件不符，經認定普通課程不符合國內大學所訂
    定要求學生修習之共同課程。爰認定委員會決議：以原告等
    一般教育專業科目必修不足4 學分，不符酌減後必修學分數
    之規定，是以原告乙○○申請認定修畢特殊教育教師中等學
    校教育階段身心障礙類師資職前教育課程之普通課程及原告
    等教育專業課程，不予通過等情，經被告敘明在卷，復有93
    年4 月22日認定委員會第3 次會議紀錄、被告86年5 月6 日
    台（86）師(三)字第86047135號函、原告乙○○80年9 月至85
    年7 月在私立南開工商專科學校5 年制電子工程科修讀之成
    績單、原告等國外大學以上學歷特殊教育教師（中等學校教
    育階段）教育專業課程認定申請表、國外學歷（教育專業課
    程）審查彙總表及93年8 月6 日認定委員會第4 次會議紀錄
    、被告96年8 月27日台中(三)字第0960129735號函、96年8 月
    14日認定委員會第14次會議紀錄等影本附原處分卷可稽，可
    堪信為真正。
四、原告等主張其等係於91年5 月21日前入學，得選擇適用舊制
    ，且同校畢業之學長向各縣、市政府申請課程認定，經該科
    師資培育大學3 位以上專業教授審查通過，本案處理結果卻
    有不同云云。然查：
  (一)有關審查程序方面，92年8 月1 日師資培育法修正施行前（
    舊制規定），係依原高級中等以下學校及幼稚園教師資格檢
    定及教育實習辦法第5 條第2 款及第8 條第1 項第2 款規定
    ，由申請人向戶籍所在地之直轄市政府教育局、縣（市）政
    府申請國外學歷之查證認定及初檢，惟因各縣市政府於辦理
    國外學歷及教育專業課程查證認定寬嚴不一，且就送請審查
    之方式、審查人員之資格亦無訂定相關審查規準，政府為使
    審查標準一致，爰修正師資培育法第10條規定，訂自92年8
    月1 日起統一由中央主管機關教育部依申請認定標準規定辦
    理，故自92年8 月1 日師資培育法修正施行後（新制規定）
    始提出申請認定者，自應依新修正之師資培育法第10條及申
    請認定標準之規定辦理審查，被告並於92年8 月19日以台中
    (三)字第0920116720號函說明在案一節，經被告陳明在案，復
    有上揭函文影本附原處分卷可按，是被告以原告係於95年7
    月3 日提出本件申請，茲因師資培育法已於92年8 月1 日修
    正，其等為本件申請在該法修正之後，該審查程序自應依修
    正後之規定辦理，並無不合，合先敘明。
  (二)次查原告等修習教育專業課程入學日期為91年1 月，得適用
    被告86年5 月6 日台（86）師(三)字第86047135號函示略以，
    研究所畢業生得酌減教育專業科目及學分（特殊教育教師教
    育學程：26學分）。又被告於91年5 月21日以台（91）師（
    3 ）字第91068646號令修訂之「中等學校、國民小學教師教
    育學程科目及學分審核原則」明定中等學校教師教育學程教
    育基礎課程及教育方法學課程之必修學分、科目，嗣考量各
    校教育學程科目及學分數未及調整，爰以91年6 月10日台（
    91）師（3 ）字第91078763號令補充規定，同意自91學年度
    第1 學期開始修習教育學程者實施，對於該審核原則修正生
    效前已修習而尚未修畢師資職前教育課程者，得選擇審核原
    則修正前或修正後經各校擬定報教育部核定之科目及學分辦
    理。原告等於91年1 月攻讀德拉沙大學特殊教育學系研究所
    ，屬90學年度第2 學期開始修習教育課程之研究生，並填具
    91年5 月21日前入學之申請表，選擇適用審核原則修正前之
    科目及學分，被告亦依審核原則修正前之科目及學分，並依
    研究所畢業生得酌減之學分數，就原告等所修習科目、學分
    進行審查，並無不合。
  (三)又參以原告等係持國外大學以上學歷申請認定修畢普通課程
    、專門課程及教育專業課程；依申請認定標準之規定，應先
    由中央主管機關辦理國外學歷之採認，國外學歷查證採認通
    過，始得進入普通課程、專門課程及教育專業課程之「課程
    」審查。經查被告業依原告等於德拉沙大學取得之學歷辦理
    審查並通過國外學歷查證認定在案，此為兩造所不爭，並有
    東吳大學96年3 月9 日東教育字第0960000328號函、被告96
    年3 月15日台中(三)字第0960036197號函影本附原處分卷可參
    ，可堪信為真正。
  (四)至有關教育專業課程部分，審查小組依申請認定標準之規定
    ，送請設有該教育階段別、科（類）別、領域專長別之師資
    培育大學助理教授以上之3 位學者專家進行專業審查，初審
    後由審查小組將初審結果提報認定委員會審議，原告等經審
    查小組及認定委員會本於專業判斷審查後，認定結果以原告
    等教育心理學及教育哲學不予採認，未符合教育專業課程應
    修習26學分之規定，此有國外大學以上學歷持特殊教育教師
    （中等學校教育階段）教育專業課程認定申請表、審查表、
    96年8 月14日認定委員會第14次會議紀錄等附原處分卷可按
    ，參酌上揭審查表內，已分別由審查學者就原告等有關教育
    專業課程不同意採認科目及不同意採認之原因詳為載明，復
    經認定委員會作成不予認定之結論，核係審查學者及認定委
    員會對送審人之國外學歷教育專業課程作成客觀公正之審查
    認定，尚難認有何不當之處，原告等未能提出具有專業學術
    依據之具體理由，足以動搖該專業審查之可信度與正確性，
    本院自應尊重審查學者之判斷。至原告等2 人之德沙拉大學
    碩士學位之採認與否，係其等國外學歷採認問題，與其等修
    畢之教育學程之教育心理學及教育哲學學分，經認定委員會
    認定結果為不予採認，核其性質不同，原告等以此主張彼此
    有矛盾云云，乃有誤會。
  (五)至有關原告等主張與其同校、師資及所用課本、課程、綱目
    、內容、學分皆相同適用舊制之數位學長，已採認通過，且
    修習教育哲學之同班同學洪綺苹業已通過，原告等卻未通過
    云云。然查原告等與上揭所稱學長所修讀該校之課程名稱等
    縱屬相同，惟入學時間不同，且就讀學校當年度規劃該課程
    之教學大綱亦有所分別並獨立適用，自須就個別申請人修習
    之專業科目，獨立提供修課內容資料進行專業審查。被告係
    依申請人等獨立提供之教育專業課程國外教科書封面、目錄
    、教學課程大綱或相關修課內容等資料，依申請認定標準之
    規定送請設有該教育階段別、科（類）別、領域專長別師資
    培育之大學助理教授以上之3 位學者專家進行專業審查，初
    審後由審查小組將初審結果提報被告第14次認定委員會審議
    ，始對送審人之國外學歷修習專業科目課程作成審查認定結
    果，核該審查程序並無違法失當之處，自應予以尊重。原告
    等申請案與上揭申請案既非同一時間申請，且由不同審查人
    員就該專業科目進行專業審查，自應尊重該審查人員之專業
    判斷結果，難認原告等本件申請案件應與上揭學長之申請案
    件必為相同結果。至有關原告等所稱與其等教育哲學之同班
    同學洪綺苹通過審查云云，茲查洪綺苹係於法令舊制時期申
    請認定，舊制之規定，向戶籍所在地之直轄市政府教育局、
    縣（市）政府申請國外學歷之查證認定及初檢等情，已據被
    告陳明在卷，復有南投縣政府92年10月27日府學字第092019
    663310號函影文附原處分卷可按，此與原告等係於95 年7月
    3 日始提出本件申請，依法審查程序之進行應適用新制者不
    同，故原告等爰引該案，自無從為其等本案作相同之認定，
    原告等以此主張平等原則云云，乃無理由。
  (六)再查，原告所舉被告90年12月28日台（90）高（2 ）字第90
    183797號書函，固載稱菲律賓係被告當時未建立國外大學參
    考名冊之地區，該國德拉沙大學視同被告認可之校院，可逕
    就相關學歷證件辦理查證認定學歷等情。原告等修讀該校之
    碩士學歷業經認定委員會第14次會議完成查證認定程序，惟
    渠等具備碩士學位，並非當然通過修畢教育專業課程之審查
    ，有關其修讀教育專業課程之學分採認，仍應由審查小組及
    認定委員會依其等專業詳為審查認定，故原告等此項主張尚
    不足為其等有利之認定。
五、至原告乙○○主張其係以同等學力修讀碩士學位，何須修習
    大學法之普通課程，且原告乙○○與林建志、蔣莉芬普通課
    程審查結果何以不同云云。
  (一)查依申請認定標準第5 條第1 項第1 款規定，普通課程係由
    審查小組依申請認定者修讀之大學所訂定要求學生修習之共
    同課程辦理初審；查原告乙○○所持國內最高學歷為南開技
    術學院（原南開工商專科學校）電子工程科，修業期間為80
    年9 月至85年6 月，係屬5年 制專科學校，而非依大學法等
    相關規定設立之大學，故其於該校所修習之課程，自不符合
    上開規定。至原告乙○○雖主張其得以同等學力修習碩士學
    位云云，然是否得以同等學力修習碩士學位，核與是否符合
    申請認定標準規定之審查，乃有不同。查依92年8 月1 日施
    行之申請認定標準第2 條第1 項業已規定「持國外大學以上
    學歷申請認定修畢普通課程、專門課程及教育專業課程者，
    悉依本標準規定辦理。」，原告乙○○既持德拉沙大學碩士
    學歷申請認定修畢普通課程，自應依該申請認定標準第5 條
    第1項第1款規定辦理之。
  (二)次查原告乙○○係於95年7 月3 日提出申請，自應適用上開
    申請認定標準規定辦理。至所舉訴外人林建志、蔣莉芬係屬
    法令舊制時期申請認定，自適用舊制之規定。故原告乙○○
    本件申請案，核與林建志等人申請時間不同，適用法規亦屬
    有異，無從援引該案為其本件有利之認定，是被告以其非國
    內大學所訂定要求學生修習之共同課程，認定其未通過普通
    課程之審查，於法尚無違誤。
  (三)復參以原告乙○○既未通過修畢教育專業課程之審查認定，
    已如上述，故不論其是否具備學士學位同等學力，均未影響
    本案之審查結果，附此敘明。
六、綜上所述，原告等所訴核不足採。被告原處分1 、2 均無違
    誤，訴願決定予以維持，亦無不合，原告等徒執前詞，訴請
    如聲明所示，均為無理由，應予駁回。
七、本件事證已臻明確，兩造其餘攻擊、防禦方法均與本件判決
    結果不生影響，故不逐一論述；又原告等上揭審查案既均未
    通過，故其等主張實習階段應如何處理，即非本院所應審究
    ，併此明。
據上論結，本件原告之訴為無理由，爰依行政訴訟法第98條第1
項前段、第104 條，民事訴訟法第85條第1 項前段，判決如主文
。
中    華    民    國    97    年    11    月    13    日
                   臺北高等行政法院第四庭
                             審判長法  官  鄭小康
                                   法  官  周玫芳
                                   法  官  陳秀
上為正本係照原本作成。
如不服本判決，應於送達後20日內，向本院提出上訴狀並表明上
訴理由，如於本判決宣示後送達前提起上訴者，應於判決送達後
20日內補提上訴理由書（須按他造人數附繕本）。
中    華    民    國    97    年    11    月    13    日
                                   書記官  楊子鋒


司法院資訊處製作；財團法人民間司法改革基金會備份。
